【裁判字號】    97,財管,140
【裁判日期】    980203
【裁判案由】    選任遺產管理人
【裁判全文】
臺灣臺南地方法院民事裁定             97年度財管字第140號
聲  請  人  臺灣中小企業銀行股份有限公司
法定代理人  乙○○
代  理  人  甲○○
上列聲請人聲請指定被繼承人黃忠本之遺產管理人事件，本院裁
定如下：
    主      文
選任財政部國有財產局臺灣南區辦事處臺南分處為被繼承人黃忠
本（男，民國○○○年○月○日生，身份證統一編號：Ｚ000000
000號，生前最後處所：臺南市○○區○○里○○鄰○○街九十
三巷七十九號，於民國九十五年十一月三日死亡）之遺產管理人
。
聲請程序費用新臺幣壹仟元由被繼承人黃忠本之遺產負擔。
    理      由
一、按先順序繼承人均拋棄其繼承權時，由次順序之繼承人繼承
    ，其次順序之繼承人有無不明或第四順序之繼承人均拋棄其
    繼承權者，準用關於無人承認繼承之規定。又繼承開始時，
    繼承人之有無不明，而不能依民法第一千一百七十七條選定
    遺產管理人時，得由利害關係人或檢察官聲請法院選任之，
    民法第1176條第6項、1178條第2項分別定有明文。揆諸前揭
    規定意旨，於繼承人皆拋棄其繼承權，無人繼承時，亦應許
    利害關係人聲請法院選任遺產管理人，俾為遺產之處置。
二、本件聲請意旨略以：債務人即被繼承人黃忠本（男，民國○○
    年○○月○日生，身分證統一編號：Ｚ000000000號，生前最後
    住所：臺南市○○區○○里○○鄰○○街93巷79號）於民國（
    下同）95年11月3日死亡，惟其生前尚積欠聲請人新臺幣（
    下同）7萬4845元及其中7萬3953元自94年7月22日起至清償
    日止按年利率14.6 25%計算之利息之借款，因被繼承人死亡
    後，其配偶及第一、三順位繼承人均拋棄繼承，又無第二、
    第四順位繼承人，而是否仍有應繼承人則屬不明，迄今親屬
    會議亦未為其選定遺產管理人，故為保障聲請人之權益，爰
    依法聲請選任被繼承人黃忠本之遺產管理人等語。
三、經查：聲請人主張之上開事實，業據其提出被繼承人黃忠本
    除戶謄本、繼承系統表各1件、繼承人戶籍謄本4份、本院94
    年度促字第52470號支付命令暨支付命令確定證明書及95年
    度繼字第2290號函影本各1件、被繼承人所有土地及建物謄
    本影本3件為證，復經本院依職權調閱本院94年度繼字第222
    5、2290號號拋棄繼承聲請事件卷宗及94年度促字第52470號
    支付命令聲請事件卷宗核閱無誤，堪信為真實。又查被繼承
    人黃忠本第一、三順位之法定繼承人均已拋棄繼承，經本院
    准予備查在案，第二、四順位法定繼承人業已死亡，且未準
    用民法第1177條之規定選定遺產管理人，而被繼承人黃忠本
    為聲請人之債務人，故聲請人以利害關係人之身分聲請選任
    被繼承人黃忠本之遺產管理人，核與上開規定並無不合，應
    予准許。
四、按公示催告期限屆滿，無繼承人承認繼承時，其遺產於清償
    債權，並交付遺贈物後，如有剩餘，歸屬國庫；又按非公用
    國有財產以財政部國有財產局為管理機關，民法第1185條、
    國有財產法第12條分別定有明文。查本件被繼承人黃忠本之
    法定繼承人均已依法拋棄繼承權經准予備查，復未準用民法
    第1177條之規定選定遺產管理人，且經本院函詢被繼承人黃
    忠本之配偶及子女，渠等均無擔任被繼承人黃忠本之遺產管
    理人之意願，足徵被繼承人黃忠本之原繼承人對被繼承人黃
    忠本遺產之處置已漠不關心；又查被繼承人黃忠本死亡後尚
    遺有坐落臺南市○○區○○段1718、1719、1720地號土地及
    位於臺南市○○區○○里○○街93巷79號之房屋共4筆遺產
    ，有財政部臺灣省南區國稅局臺南市分局98年1月13日南區
    國稅南市一字第0980004249號函送被繼承人黃忠本財產歸屬
    資料清單1件附卷可稽，上開遺產倘無人承認繼承時，將於
    清償債權，交付遺贈物後，歸屬國庫，亦即無人繼承之遺產
    若有賸餘，終歸國家所取得，則職司國有財產管理之有關機
    關自係最為適合擔任遺產管理之人，況上開機關就遺產管理
    之有關法律程序亦相當熟悉；故為使被繼承人黃忠本遺產之
    處置順利進行，並考量遺產管理之專業性與公平性，本院認
    選任財政部國有財產局臺灣南區辦事處臺南分處為被繼承人
    黃忠本之遺產管理人為適當，爰裁定如主文。
五、依非訟事件法第157條，裁定如主文。
中    華    民    國    98    年    2     月    3     日
                  家事法庭  法  官    鍾宗霖
以上正本係照原本作成。
如對本裁定抗告須於裁定送達後10日內向本院提出抗告狀，並應
繳納抗告費新台幣1000元。
中    華    民    國    98    年    2     月    3     日
                            書記官    陳玉果


司法院資訊處製作；財團法人民間司法改革基金會備份。
